臺灣高等法院民事判決
108年度上字第287號
上  訴  人  謝快和    

訴訟代理人  林淑卿    
            王泓鑫律師
上  訴  人  余砥中    

            翰林出版事業股份有限公司

上 列一 人  
法定代理人  陳炳亨    
共      同
訴訟代理人  謝智硯律師
            陳仁省律師
            林哲丞律師
上列當事人間請求侵權行為損害賠償事件，兩造對於中華民國10
7年12月6日臺灣新北地方法院判決（106年度訴字第3460號），
各自提起上訴，本院於109年2月11日言詞辯論終結，判決如下：
    主      文
原判決關於駁回上訴人謝快和後開第二項之訴部分，及該部分假
執行之聲請，暨訴訟費用之裁判廢棄。
上訴人余砥中、翰林出版事業股份有限公司應再連帶給付上訴人
謝快和新臺幣肆拾柒萬參仟陸佰陸拾陸元，及自民國ㄧ百零七年
四月十一日起至清償日止，按年息百分之五計算之利息。
上訴人謝快和其餘上訴及上訴人余砥中、翰林出版事業股份有限
公司之上訴均駁回。
第一、二審訴訟費用，關於上訴人謝快和上訴部分，由上訴人余
砥中、翰林出版事業股份有限公司連帶負擔十之一，餘由上訴人
謝快和負擔；關於上訴人余砥中、翰林出版事業股份有限公司上
訴部分，由上訴人余砥中、翰林出版事業股份有限公司連帶負擔
。
    事實及理由
上訴人謝快和主張：上訴人余砥中係上訴人翰林出版事業股份
  有限公司（下稱翰林公司）雇用之業務員，負責駕車前往各學
  校提供書籍資訊。余砥中於民國105年8月10日上午9時39分許
  ，駕駛車牌號碼000-0000號小客車（下稱系爭車輛）至新北市
  ○○區○○路00號前，停放在新劃有紅實線標線之禁止臨時停車處
  所，適伊騎乘車牌號碼000-000號普通重型機車（下稱系爭機
  車）行經該處，未及閃避自後撞擊其車尾，致人車倒地（下稱
  系爭車禍），受有腰薦椎椎間盤突出、頭部外傷併腦震盪、前
  額撕裂傷、頭部撕裂傷等傷害，同年10月間併發水腦症，逐漸
  喪失生活自理能力，終身需他人看護照顧，受有醫療費用（含
  預估）新臺幣（下同）100萬元、看護費用（含預估）費用627
  萬1,200元、不能工作之損失185萬4,240元，及非財產損害100
  萬元，共計1,012萬5,440元等損害，爰依侵權行為之法律關係
  ，於500萬元之範圍，求為命余砥中、翰林公司（下稱余砥中
  二人）如數連帶給付，並加計自追加起訴狀繕本送達翌日（10
  7年4月11日）起算法定遲延利息之判決。原審判命余砥中二人
  應連帶給付謝快和20萬8,480元本息，駁回謝快和其餘之請求
  。兩造各就其受不利之判決部分不服，提起上訴。而上訴聲明
  ：㈠原判決不利於謝快和部分廢棄。㈡余砥中二人應再連帶給付
  謝快和479萬1,520元，及自107年4月11日起至清償日止，按年
  息5％計算之利息。㈢願供擔保，請准宣告假執行。答辯聲明：
  余砥中二人之上訴駁回。
余砥中二人則以：余砥中於劃設紅線處違規臨停固有疏失，然
  系爭車禍發生時氣候晴朗、視距良好、道路乾燥筆直、路況暢
  通，且系爭車輛為明亮之白色車體，緊靠路邊停放，斯時並無
  不能察覺、閃避之情事，謝快和騎乘機車行經該處，毫無閃避
  或減速，逕朝系爭車輛駛去及追撞靜止中之該車車尾，顯有重
  大疏失，應負80%之肇事責任。又謝快和之腰薦椎椎間盤突出
  症及水腦症均與系爭車禍無因果關係。且謝快和經診斷有水腦
  症後未依醫囑儘速接受手術治療，導致症狀逐漸惡化，縱認該
  病症與系爭車禍有關，其就損害之擴大亦與有過失。謝快和請
  求之各項損害部分未經舉證、部分欠缺必要性或因果關係，另
  其於車禍時已年逾66歲難認有不能工作之損失，又慰撫金請求
  數額過高等語，資為抗辯。而上訴聲明：㈠原判決不利於余砥
  中二人部分廢棄。㈡上開廢棄部分，謝快和於第一審之訴及假
  執行之聲請均駁回。答辯聲明：㈠謝快和之上訴駁回。㈡如受不
  利判決，願供擔保請准宣告免為假執行。
按因故意或過失，不法侵害他人之權利者，負損害賠償責任；
  不法侵害他人之身體或健康者，對於被害人因此增加生活上之
  需要時，應負損害賠償責任；不法侵害他人之身體、健康、名
  譽、自由、信用、隱私、貞操，或不法侵害其他人格法益而情
  節重大者，被害人雖非財產上之損害，亦得請求賠償相當之金
  額。民法第184條第1項前段、第193條第1項、第195條第1項前
  段分別定有明文。又受僱人因執行職務，不法侵害他人之權利
  者，由僱用人與行為人連帶負損害賠償責任。同法第188條第1
  項亦規定甚明。經查：
㈠余砥中係翰林公司雇用負責駕車運送書籍之業務員，於事發時
  日駕駛系爭車輛至新北市○○區○○路00號前，停放在新劃有紅實
  線標線之禁止臨時停車處所，適謝快和騎系爭機車行至該處，
  亦疏未注意車前狀況，自系爭車輛後方追撞該車車尾，致人、
  車倒地，受有頭部外傷併腦震盪、前額撕裂傷、頭部撕裂傷（
  8公分）之傷害等情，為兩造所不爭執，並有系爭車禍道路交
  通事故現場圖、調查報告表及衛生福利部雙和醫院（下稱雙和
  醫院）出具之105年8月15日診斷證明書可稽（見臺灣新北地方
  檢察署105年度他字第6523號偵查卷第16至21頁、原審卷第183
  頁），堪信屬實。謝快和主張伊尚因系爭車禍受有腰薦椎椎間
  盤突出、頭部外傷嗣併發水腦症之傷害等語，並提出雙和醫院
  及臺北醫學大學醫院（下稱北醫附設醫院）之診斷證明書為憑
  （見原審卷第183、49頁），為余砥中二人所否認，關於謝快
  和腰薦椎椎間盤突出及水腦症與系爭車禍關係乙項，委請國立
  臺灣大學醫學院附設醫院（下稱臺大醫院）鑑定結果為：謝快
  和之腰薦椎椎間盤突出，較像慢性的退化性變化，但無法排除
  車禍使原本疾病加重之情形；另水腦症之可能成因含退化及外
  傷等，頭部外傷後水腦症約有40-60%會在外傷後3週內發生，
  但也有30-50%在外傷後的3週後發生，越輕微的頭部外傷，發
  生水腦症的時間會較晚。謝快和於105年7月間在北醫附設醫院
  核磁共振有腦部軟化情事，臨床上只代表腦部退化，但退化所
  致認知功能障礙及水腦症的產生時程慢長，不會在數週內即有
  明顯變化。謝快和於105年8月10日受傷送至雙和醫院，頭部有
  輕微之外傷，依其病史以觀，其於同年9月13日經雙和醫院診
  斷有認知功能障礙，同年10月26日經北醫附設醫院診斷有水腦
  症，其水腦症產生之時序合乎醫學理論及證據，無法排除其頭
  部外傷與系爭水腦症之因果關係等情（見本院卷㈡第210至217
  頁）；參以證人林恩源即雙和醫院主治醫師亦證稱：謝快和原
  因脊椎問題至伊門診就診，車禍後又因頭部問題一併求診，伊
  根據謝快和於車禍後之門診反應、狀況都變差，家人陳述之在
  家生活狀況及其之前出車禍造成腦部受傷，副作用有時需一段
  時間才會反應等主、客觀因素，合理判斷系爭水腦症之發生，
  與系爭車禍頭部受傷有關，亦與謝快和年紀老化有關，但醫學
  上無法判斷何者為主要成因等語（見本院卷㈠第356至358、361
  頁），與前揭鑑定結果大致相符，堪認謝快和確有因系爭車禍
  致腰薦椎椎間盤突出病況加劇，及因頭部受傷併發水腦症之事
  。余砥中二人辯稱：謝快和之腰薦椎椎間盤突出為慢性退化、
  另系爭車禍後過相當時日始發生之水腦症係其本身年紀、腦部
  退化及高血壓等心血管疾病所造成，均與系爭車禍無關云云，
  均無足取。謝快和依首揭侵權行為之規定，請求余砥中二人就
  其因車禍所受頭部外傷併腦震盪、前額撕裂傷、頭部撕裂傷、
  腰薦椎椎間盤突出加劇，及頭部受傷併發水腦症等傷害，負連
  帶損害賠償責任，自屬有據。
㈡次查，謝快和主張伊因系爭車禍所受傷害，致受有醫療費用（
  含預估）100萬元、看護費用（含預估）627萬1,200元、不能
  工作之損失185萬4,240元，及非財產損害100萬元等項損失，
  為余砥中二人所否認，並以前揭情詞置辯。爰就謝快和主張之
  各項損害是否有據審認如次：
⒈關於醫療費用（含預估）部分：
  謝快和就此主張：伊因系爭車禍受有傷害，先後至雙和醫院、
  北醫附設醫院及基督復臨安息日會醫療財團法人臺安醫院（下
  稱臺安醫院）等醫院就診，為治療頭部外傷含併發水腦症、腰
  薦椎椎間盤突出症等病症已支出醫療費用9,302元等語，業據
  提出與所述相符之醫療費用收據（部分含診斷證明書費用）為
  憑（見原審卷第187至223、335頁）。余砥中二人辯稱上開費
  用應扣除證明書費及謝快和因腰薦椎椎間盤突出症、水腦症就
  診之支出云云。然診斷證明書費雖非屬因侵權行為直接所生之
  損害，惟係被害人為實現損害賠償債權所支出之必要費用，且
  係因加害人之侵權行為所引起，被害人自得請求加害人賠償。
  又謝快和之腰薦椎椎間盤突出加劇及水腦症與系爭車禍間存有
  因果關係，已如前述，此部分支出之醫療費用自得求償。故謝
  快和主張支出醫療費用9,302元一節，乃屬有據。至於謝快和
  主張因上開腰薦椎椎間盤突出症及水腦症將來需手術治療，預
  估醫療費用99萬0,698元云云，並引前揭台大醫院鑑定意見請
  求法院依民事訴訟法第222條第2項規定酌定此部分損害額。然
  按民事訴訟法第222條第2項規定如當事人已證明受有損害而不
  能證明其數額或證明顯有重大困難者，法院應審酌一切情況，
  依所得心證定其數額。其立法旨趣係以在損害已經被證明，而
  損害額有不能證明或證明顯有重大困難之情形，為避免被害人
  因訴訟上舉證困難而使其實體法上損害賠償權利難以實現所設
  之規範，性質上乃負舉證責任之當事人證明度之降低，而非純
  屬法官之裁量權，該當事人仍應在客觀上可能之範圍內提出證
  據，俾法院得本於其所主張一定根據之事實，綜合全辯論意旨
  ，依照經驗法則及相當性原則就損害額為適當之酌定。查證人
  林恩源於本院106年度交上易字第397號刑案（下稱第397號刑
  案）中證稱：根據實證醫學證據顯示交通性水腦的最佳處理方
  式為引流，早期診斷早期治療效果最好，謝快和剛出現水腦症
  狀況時，時間還不會太久，當時生活自理還不錯，所以伊建議
  謝快和做引流手術，但其家人擔心其身體狀況、手術風險、醫
  療費用等而猶豫再三，水腦症若不做引流手術，腦部一直積水
  會加速神經惡化，當惡化到一定程度，就算再做引流手術也無
  效，且隨著年紀愈來愈大走到退化末期，做不做手術對病人的
  意義已不大等語在卷（見第397號刑案卷第204頁反面至第204-
  1頁）。參諸謝快和於系爭車禍發生後已逾3年仍未採取手術治
  療，及台大醫院鑑定意見明載謝快和於經診斷有水腦症當下，
  其身體健康狀況並無不能採取積極(手術)治療之情事，但根據
  謝快和於雙和醫院、北醫附設醫院及台安醫院之病歷資料以觀
  ，其現存之腰薦椎椎間盤突出症及水腦症不一定要再接受手術
  治療，保守治療配合藥物也是目前合理的選項等語（見本院卷
  ㈡第216至217頁）各情，可知謝快和自出現水腦症病症迄今逾3
  年未採取積極（手術）治療，依其現存腰薦椎椎間盤突出症及
  水腦症，均非必須再接受手術治療，顯難認謝快和日後有支出
  相關手術費用之必要，亦難認其已證明該損害存在而僅不能證
  明或難以證明其數額而已，則謝快和主張尚受有前述預估醫療
  費用損失，依民事訴訟法第222條第2項規定請求法院酌定其數
  額，自無足取。從而，謝快和因系爭車禍所受醫療費用損害，
  核計為9,302元。
⒉關於看護費用（含預估）費用部分：
  謝快和就此主張：伊因系爭車禍受傷當日返家，即開始需他人
  協助照料日常起居，嗣又併發水腦症，逐漸喪失生活自理能力
  ，終身需他人看護照顧，因此受有看護費用（含預估）至少62
  7萬1,200元之損害等語，固提出其雙和醫院病歷、同院108年4
  月30日之診斷證明書、北醫附設醫院106年7月25日診斷證明書
  、台安醫院106年12月20日函、新北市私立逢海、伽勒、慧心
  、松園及領袖天下等多家老人長期照顧中心（下稱長照中心）
  養護費用單據為佐（見原審卷第103、123、127、159、419頁
  、本院卷㈠第141至155、397至403頁）。惟查謝快和於事發當
  時所受傷害之傷勢尚屬輕微，車禍發生後送往雙和醫院急診入
  院觀察，翌日上午無不適反應即准許離院返家各情，有該院急
  診病歷（含護理紀錄）可稽（見原審卷第51至73頁）。謝快和
  係105年10月26日始經診斷罹患水腦症（見原審卷第49頁），
  前此相關就診病歷並無醫囑因上開車禍所致傷勢需他人看護照
  顧之事；謝快和剛出現水腦症狀況時，生活自理還不錯一節，
  已據證人林恩源證述屬實（見第397號刑案卷第204頁反面至第
  204-1頁）；又水腦症不施做引流手術，腦部積水會加速神經
  惡化，最後生活自理能力會越來越差，謝快和之喪失生活自理
  能力，在臨床上與其水腦症之相關性較大乙節，亦經台大醫院
  鑑定明確（見本院卷㈡第216頁）。且謝快和於105年10月26日
  經診斷罹患水腦症，106年5月8日起始經家人送往長照中心全
  日照護等情，核與北醫附設醫院於同年7月25日出具之診斷證
  明書記載其斯時需休養及專人照顧2年尚屬相符（見原審卷第1
  59頁）。是綜合上開各情，堪認水腦症患者喪失生活自理能力
  ，有一定之病程發展，非確診時即喪失生活自理能力；謝快和
  係因水腦症未積極治療，造成生活自理能力逐漸惡化，終至完
  全需仰賴他人照護，其於車禍發生後之同年8、9月就醫時主訴
  雙腳走路無力，容易跌倒，日常部分生活需協助幫忙洗澡等事
  ，與嗣併發之水腦症並無關連。至於雙和醫院於107年8月27日
  所出具之診斷證明書記載謝快和因肺部功能不全，無法開刀等
  語（見第397號刑案卷第212頁），僅在說明斯時不宜進行手術
  治療而已，要難執為有利於謝快和之認定。次查謝快和為39年
  8月出生，於106年5月間年約67歲，依新北市106年簡易生命表
  （男性）統計（見本院卷㈠第457頁），平均餘命尚有17.16年
  。參酌謝快和於106年5月間起至108年6月間曾先後入住新北市
  私立逢海（106年5月8日至同年8月1日）、伽勒（107年1月16
  日至同年7月4日）、慧心（107年7月4日至同年月31日）、松
  園（107年8月1日至108年1月31日）及領袖天下（108年4月19
  日至同年6月）等多家長照中心，每月照護費用(含雜支）約為
  2萬3,000元至2萬9,000元不等（見本院卷㈠第141至155、397至
  403頁），餘則由家人看護照顧，後者雖無現實看護費之支出
  ，但親屬看護所付之勞力，非不能評價為金錢，應認其得參酌
  前揭長照中心收費標準請求之。前揭長照中心每月收費中間值
  約2萬6,000元，以此計算每年看護費用約為31萬2,000元（計
  算式：2萬6,000元×12＝31萬2,000元）。是謝快和自106年5月
  起算尚有平均餘命約17.16年，依年別5%複式霍夫曼計算法（
  第1年不扣除中間利息），此期間之看護費用（含預估）損失
  ，共計為393萬8,338元【計算式為：[312000*12.00000000（
  此為應受扶養17年之霍夫曼係數）+312000*0.16*（13.000000
  00-00.00000000）]=0000000（小數點以下4捨5入）】，謝快
  和主張有前揭範圍之損害，核屬可採，逾此範圍則無足取。
⒊關於不能工作之損失部分：
  謝快和就此主張：伊於系爭車禍發生時從事計程車駕駛工作，
  月收入約3萬8,630元，系爭車禍發生時年約66歲，原得繼續從
  事該工作至年滿70歲為止，但因系爭車禍受傷，喪失生活自理
  能力，而無法再從事駕駛工作，因此受有185萬4,240元（計算
  式：3萬8,630元×12月×4年＝185萬4,240元）之工作損失云云，
  固提出臺北市汽車駕駛員職業工會106年7月14日為憑（見原審
  卷第185頁）。惟查謝快和為39年8月間出生，於系爭車禍發生
  時已66歲，依道路交通安全規則第52條第2項、第52-1條規定
  ，年逾65歲之職業駕駛人需前1年內未受吊扣駕駛執照處分，
  且依第64條之規定體格檢查判定合格者，始得換發效期1年之
  小型車職業駕駛執照(下稱職業駕照)，或以每年加註方式延長
  該駕照效期至年滿68歲止；年逾68歲之職業駕駛人除需前1年
  內未受吊扣駕照、體檢合格外，尚需檢附通過汽車駕駛人認知
  功能測驗或無患有失智症證明文件，始得換發效期1年之職業
  駕照，或以每年加註方式延長該駕照效期至年滿70歲為止，並
  非當然可繼續認從事職業駕駛工作至年滿70歲為止。且謝快和
  早於系爭車禍發生前，即有走路不穩而接受腦部電腦斷層檢查
  之事，業據證人林恩源證述明確（見本院卷㈠第359頁）；其於
  系爭車禍發生前，甫於同年5月間因駕車肇事致人受傷經提起
  公訴，嗣刑案中與被害人達成和解撤回告訴而判決公訴不受理
  在案（案列：臺灣新北地方法院106年度審交易字第665號），
  而有於短時間一再發生車禍之事，亦經本院調閱該案卷宗核閱
  無訛，自難認其得勝任職業駕駛之工作。則謝快和主張伊雖已
  66歲，但於屆滿70歲前均得從事計程車駕駛工作，因系爭車禍
  受傷受有4年工作損失云云，尚無足取。
⒋關於非財產上損害（即慰撫金）部分：
  按民法第195條第1項所謂相當，應斟酌雙方身分資力與加害程
  度，及其他各種情形核定之（最高法院47年台上字第1221號、
  51年台上字第223號判決先例參照）。本院審酌謝快和為39年
  次，已婚，小學畢業，從事計程車駕駛工作，因系爭車禍受有
  系爭傷害；余砥中為74年次、五專畢業、未婚、從事業務員工
  作，及翰林公司為其之雇主，資本額達5億多元（見臺灣新北
  地檢察署105年度他字第6523號偵查卷第10、38頁、原審卷第2
  1頁）之兩造身分、資力等情，並考量余砥中係因疏未注意違
  規臨時停車，而謝快和騎乘機車行至該處，亦疏未注意車前狀
  況，自後追撞靜止中之系爭車輛車尾，造成人、車倒地，受有
  系爭傷害之加害情形與造成之傷害程度等一切情節，認謝快和
  所受非財產損害（即慰撫金）以60萬元為適當。
⒌總上，謝快和因系爭車禍所受損害共計454萬7,640元（計算式
  ：醫療費用9,302元＋看護費用393萬8,338元＋精神慰撫金60萬
  元＝454萬7,640元）。  
㈢末按，損害之發生或擴大，被害人與有過失者，法院得減輕賠
  償金額，或免除之。為民法第217條第1項所明定。旨在謀求加
  害人與被害人間之公平，倘被害人於事故之發生或損害之擴大
  亦有過失時，由加害人負全部賠償責任，未免失諸過苛，因此
  賦與法院得減輕其賠償金額或免除之職權。此所謂被害人與有
  過失，只須其行為為損害之共同原因，且其過失行為並有助成
  損害之發生或擴大者，即屬相當。又被害人之特殊體質、舊疾
  或未遵醫囑積極治療對於因果關係之成立固不生影響，行為人
  不得藉此免責，然被害人因特殊體質、舊疾或未遵醫囑積極治
  療所生之損害，如令行為人負擔全部賠償責任，顯有違公平原
  則，故被害人對於此種特殊體質、舊疾或未遵醫囑積極治療之
  危險，未為必要防範時，應認有上開規定之類推適用，由法院
  斟酌被害人原有體質、病症及有無遵醫囑積極治療等情狀以定
  損害賠償數額。本院審酌謝快和原即患有腰薦椎椎間盤突出症
  ，且於事發之前即有走路不穩情形，於105年7月間接受腦部斷
  層檢查，有腦部軟化（退化）情形，嗣因系爭車禍造成腰薦椎
  椎間盤突出加劇，及因車禍頭傷嗣併發水腦症，然該水腦症之
  發生與其年老退化及事故前之健康狀況顯有關聯（見本院卷㈡
  第216頁）。再者，水腦症是可治療的，其症狀是緩進式的，
  早期治療效果最好，謝快和於診斷水腦症當下，身體健康狀況
  並無不能採取積極治療之事，理應積極手術治療，其未遵醫囑
  積極（手術）治療，致逐漸喪失生活自理能力，終身需他人看
  護照顧等情，堪認謝快和就其因系爭車禍受傷所生損害結果應
  負50%之過失責任；次按汽車行駛於禁止臨時停車處所不得停
  車；駕駛人應注意車前狀況及兩車並行之間隔，並隨時採取必
  要之安全措施。乃為道路交通安全規則第112條第1項第1款、
  第94條3項所明定。余砥中於事發時日駕車至新北市○○區○○路0
  0號前時，本應注意不得於路側紅實線之禁止臨時停車處所停
  車，且依當時情狀並無不能注意之情事，卻疏未注意，逕將系
  爭車輛停放在禁止臨時停車之上開處所固有疏失，然謝快和騎
  系爭機車行至該處時，氣候晴朗、視距良好、道路乾燥筆直、
  路況暢通，且系爭車輛為明亮之白色車體，復緊靠路邊停放，
  斯時並無不能察覺、閃避之事，卻毫無閃避或減速，直接朝向
  系爭車輛駛去，追撞靜止中之該車車尾，而發生系爭車禍之情
  ，有系爭車禍發生時之監視器錄影畫面可按，並經本院勘驗明
  確（見臺灣新北地方檢察署105年度他字第6523號第22至23頁
  、本院卷㈠第132頁），堪認謝快和倘注意車前狀，並採取減速
  或閃躲之安全措施，應可避免系爭車禍之發生。其疏未注意車
  前狀況，為系爭車禍之肇事原因，且其過失情節重大，應為該
  車禍發生之主因，余砥中駕駛系爭車輛於禁止臨時停車處所停
  車，則為次因。故謝快和、余砥中二人就系爭車禍之發生應各
  負70%、30%之過失責任。是過失相抵後，謝快和得請求余砥中
  二人連帶賠償之金額合計為68萬2,146元【計算式：(454萬7,6
  40元×50%）×（1－70%)＝68萬2,146元】，逾此則屬無據。
綜上所述，謝快和依侵權行為之法律關係，請求余砥中二人連
  帶給付68萬2,146元，及自107年4月11日起至清償日止，按年
  息5%計算之利息，為有理由，應予准許；逾此所為請求，則無
  理由，應予駁回。上開應准許部分，原審就其中47萬3,666元
  本息，為謝快和敗訴之判決，並駁回其此部分假執行之聲請，
  尚有未合，謝快和指摘原判決此部分不當，求為廢棄，為有理
  由，爰由本院予以廢棄，改判如主文第2項所示。至於上開請
  求不應准許部分，及上開應准許部分其中20萬8,480元本息，
  原審依序為謝快和敗訴之判決，並駁回其此部分假執行之聲請
  、為余砥中二人敗訴之諭知，並職權宣告謝快和得假執行，及
  余砥中二人供擔保後得免為假執行，並無不合，兩造就上開部
  分分別指摘原判決不當，聲明廢棄改判，為無理由，應予駁回
  。又本判決所命給付部分，未逾150萬元，余砥中二人不得上
  訴第三審，無假執行之必要，故兩造陳明願供擔保宣告准免假
  執行，尚無必要，併此敘明。　
據上論結，謝快和之上訴一部為有理由，一部為無理由，余砥
  中二人之上訴為無理由，依民事訴訟法第450條、第449條第1
  項、第79條、第85條第2項，判決如主文。
中　　華　　民　　國　　109 　年　　3 　　月　　3 　　日
                  民事第七庭   
                    審判長法  官  周玫芳
                          法  官  王育珍
                          法  官  林翠華
正本係照原本作成。
余砥中、翰林出版事業股份有限公司不得上訴。
謝快和如不服本判決，應於收受送達後20日內向本院提出上訴書
狀，其未表明上訴理由者，應於提出上訴後20日內向本院補提理
由書狀（均須按他造當事人之人數附繕本）上訴時應提出委任律
師或具有律師資格之人之委任狀；委任有律師資格者，另應附具
律師資格證書及釋明委任人與受任人有民事訴訟法第466 條之1
第1項但書或第2項（詳附註）所定關係之釋明文書影本。如委任
律師提起上訴者，應一併繳納上訴審裁判費。
中　　華　　民　　國　　109 　年　　3 　　月　　3 　　日
　　　　　　　　　　　　　書記官  黃文儀
附註：
民事訴訟法第466條之1（第1項、第2項）：
對於第二審判決上訴，上訴人應委任律師為訴訟代理人。但上訴
人或其法定代理人具有律師資格者，不在此限。
上訴人之配偶、三親等內之血親、二親等內之姻親，或上訴人為
法人、中央或地方機關時，其所屬專任人員具有律師資格並經法
院認為適當者，亦得為第三審訴訟代理人。